【裁判字號】    92,訴,435
【裁判日期】    920904
【裁判案由】    就業服務法
【裁判全文】
臺中高等行政法院判決                              九十二年度訴字第四三五號
                              .
    原      告  甲○○
    被      告  彰化縣政府
    代  表  人  乙○○
    訴訟代理人  丁○○
                戊○○
右當事人間因就業服務法事件，原告不服行政院勞工委員會中華民國九十二年三月十
三日勞訴字第○九一○○六四五九七號訴願決定，提起行政訴訟。本院判決如左︰
    主  文
原告之訴駁回。
訴訟費用由原告負擔。
    事  實
壹、事實概要：
    緣原告甲○○依法聘僱之印尼籍外國人SURYANI WIJI（以下簡稱Ｓ君，護照號碼
    ：AD300864）乙名，原經核准於彰化縣北斗鎮○○路四六七號從事家庭監護工看
    護原告之父陳榮連之工作，惟彰化縣警察局北斗分局（以下稱北斗分局）卻於民
    國（以下同）九十一年八月十六日於丙○○所經營之北斗老人安養中心內，當場
    查獲上揭外國人從事許可以外之工作，該分局遂於九十一年八月二十日以北警外
    字第○九一○○二七三二○∣○號函移由被告彰化縣政府審查屬實，乃依就業服
    務法第五十七條第三款及第六十八條第一項規定，於九十一年十月十五日以府勞
    就字第○九一○一八七七九八一號處分書處原告罰鍰新台幣（以下同）三萬元。
    原告不服，向行政院勞工委員會（以下稱勞委會）提起訴願，惟遭駁回，遂提起
    本件行政訴訟。
貳、兩造之陳述及爭點：
一、原告部分：原告經合法通知，未於言詞辯論期日到場，據其所提書狀意旨略以：
  (一)聲明：訴願決定及原處分均撤銷。
  (二)陳述：
    1.原告依法聘僱之印尼籍外國人Ｓ君是依法申請的外勞，均提出合法許可證明，
      何來非法外勞？他們在合法工作場所從事照顧他們主人分內應盡的義務，並未
      從事院外工作，照顧他們的主人是他們的責任，何來非法之有？從事院內掃地
      清潔工作，法並無明文禁止，院內互相協助、幫忙乃是常態。他們是合法勞工
      ，在工作場所工作，做他們分內的工作，並非從事許可以外之工作，因法律並
      無明文禁止。
    2.原告之父係多重障礙，故特將父親安置於丙○○所經營之北斗老人安養中心，
      並聘監護工，俾便在其身旁隨時照顧，此乃原告之本意，至於該名外勞何以會
      幫忙照顧其他老人，實非原告之本意，原告夫妻皆為上班族，實無暇掌控，何
      能指派他從事許可以外之工作？況且，幫助他人協力完成一人無法完成之工作
      ，以免造成老人更大傷害，豈能視為非法？
    3.原告確實委託環台人力公司代為引進一名外勞，目的是為了妥善照顧父親，原
      告未指派外籍勞工從事許可以外之工作，因原告將父親送至北斗安養中心安置
      ，而此名外勞依據行政院勞工委員會九十年一月十二日台八十九勞職外字第○
      ○五七九五四號函內容辦理，基於便民及簡化行政作業之原則，於外籍家庭監
      護工隨受監護人變更住所俾就近看護，雇主得逕向警察機關辦理遷徙異動登記
      ，無須函復行政院勞委會備查。所以該外勞是為了配合病人變更住所而跟隨病
      人就近照顧病人，此乃依據勞委會前開函釋辦理，並無違法。
二、被告部分：
  (一)聲明：原告之訴駁回。
  (二)陳述：
    1.按「雇主聘僱外國人不得有下列情事：三、指派所聘僱之外國人從事許可以外
      之工作。」「違反‧‧‧第五十七條第三款‧‧‧規定者，處新臺幣三萬元以
      上十五萬元以下罰鍰。」分別為就業服務法第五十七條第三款及第六十八條第
      一項所明定。依據行政院勞工委員會九十年一月十二日台八十九勞職外字第○
      ○五七九五四號函釋，於外籍家庭監護工隨受監護人變更住所俾就近看護，雇
      主得逕向警察機關辦理遷徙異動登記，無須函復行政院勞工委員會備查。又「
      ‧‧‧三、本法第五十七條第三款『雇主指派所聘僱之外國人從事許可以外之
      工作』：１、(1)本款之雇主係指名義上之雇主。且在雇主明示或默示下，居於
      代雇主行使對外勞管理監督地位之人，所為指派外勞從事許可以外工作之行為
      ，亦視為雇主之指派行為。(2)除積極的指派行為外，亦包括在『明知或可得而
      知』之情形下，消極容認之行為。２、說明：審理案件時常發生雇主表示不知
      情，惟依客觀事實有以下情形者，可認定有本款之適用：雇主在「工作現場」
      ，雖表示「不知情」，然其「可得而知」外國人從事許可以外之工作，應阻止
      而不阻止，視同積極行為之違法。」為行政院勞委會九十一年七月二十四日勞
      職外字第○九一○二○五○七八號令所釋明。
    2.查原告依法聘僱之印尼籍外國人Ｓ君，原經勞委會核准於彰化縣北斗鎮○○路
      四六七號從事家庭監護工工作，惟北斗分局卻於九十一年八月十六日於丙○○
      所經營之北斗老人安養中心內，當場查獲上揭外國人從事許可以外之工作，此
      有原告及其所聘僱之印尼籍外國人Ｓ君簽認之偵訊筆錄，及相關陳述意見書等
      影本附卷可稽，該分局遂以九十一年八月二十日北警外字第○九一○○二七三
      二○∣○號函移由被告核處，被告審查原告違反情節符合就業服務法第五十七
      條第三款規定之構成要件，以九十一年十月十五日府勞就字第○九一○一八四
      四九八一號罰鍰處分書依同法第六十八條第一項予以處罰三萬元，揆諸前接規
      定及函釋，於法並無不合。
    3.原告訴稱：他們是合法勞工，在工作場所工作做他們應做工作，掃地等工作，
      自非從事許可以外之工作。因法律並無明定非法云云。惟稽之首揭偵訊筆錄所
      載，原告稱：「（該外勞是否你申請來台供北斗養護中心負責人丙○○使用？
      ）我申請後將我父親送至養護中心，由我所申請之外勞從事看護，其主要是照
      顧我父親，便於看管及醫療，而外勞從事其他看護工作我並不知情。」（你父
      親於養護中心內丙○○收費如何？）每個月新台幣二萬一千元。「（你聲稱每
      月為二萬一千元新台幣有無包括外勞薪資及加班費用？）該二萬一千元中亦包
      括外勞薪資，加班費不包括其中。」「（丙○○有無向你額外收取外勞加班費
      用？）從沒有再另外收取過外勞加班費用」「（你父親於養護中心內寄居，看
      護費用扣掉外勞薪資所剩之為新台幣五一六○元，不合乎常理你有何解釋？）
      我也不知道為何如此便宜。」Ｓ君業自承：「（你在今天上午十時二十分在彰
      化縣北斗鎮○○里地○路十七號彰化縣私立北斗老人養護中心被警察查獲正從
      事非申請許可工作是否正確？）當時我正在幫忙黃五常要扶持他上床睡覺。」
      「（是何人叫妳從事該工作，何人付妳工資？住居何處？）是老闆丙○○叫我
      工作的。丙○○付我每月新台幣三千元。我住在北斗老人養護中心二樓房間。
      」「（你經何人申請許可聘僱監護何人？）是雇主甲○○申請許可聘僱我監護
      照顧他父親陳榮連的。」「（你是否隨陳榮連住在北斗養護中心？何人帶你去
      的？）我是隨陳榮連住在該養護中心監護照顧他，是雇主甲○○帶我到該養護
      中心居住的。」「（丙○○何時開始叫你工作？如何付你工資？）丙○○叫我
      工作一年的時間，每月付我新台幣三千元。」「（你是否知道如何與雇主甲○
      ○聯絡？）我必須該養護中心幫忙聯絡甲○○。」原告雖為前開主張，惟依其
      客觀事實，丙○○係在原告明示或默示下，居於代替雇主行使對外勞管理監督
      地位之人，依就業服務法第五十七條第三款之立法理由觀之，其所為指派外勞
      從事許可以外工作之行為，亦視為雇主之指派行為。此外，該款雇主之違法行
      為，除積極指派行為外，亦包括在明知或可得而知之情形下，消極容忍之行為
      。故原告雖辯稱不知情，仍無阻其違法責任之成立。綜上，本件違法情節既經
      警方當場查獲，且有Ｓ君及原告之偵訊筆錄可稽，是則原告指派Ｓ君從事許可
      以外工作之違規情事洵堪認定。
    4.復查安養中心之負責人丙○○指派跟隨受監護人前往之外籍監護工從事許可外
      之工作，經被告查證尚有其他件在案，另案雇主劉日雄亦於偵訊筆錄中坦承與
      安養中心之負責人丙○○協議，以其名義申請外籍監護工為丙○○使用，故丙
      ○○否認有指派他雇主所合法聘僱之外籍監護工之行為，顯係為卸責之詞。另
      就業服務法禁止所聘僱之外國人從事申請許可以之工作，旨在保障國民工作權
      ，維持社會秩序而避免妨礙本國人之就業機會，勞動條件、國民經濟發展及社
      會安定。故立法採申請許可制，就申請者之資格條件與外國人之工作類別、項
      目、人數、期間及工作地點均列為須經許可內容，並課雇主監督與管理外國人
      之義務與責任，此揆諸本法第四十二條之規定亦明。是原告違反就業服務法第
      五十七條第三款事實已臻明確。
    5.原告主張無理由，請判決如被告之聲明。
    理  由
一、原告經合法通知未於言詞辯論期日到場，核無民事訴訟法第三百八十六條所列各
    款之情形，爰依被告之聲請，由其一造辯論而為判決。
二、按「為保障國民工作權，聘僱外國人工作，不得妨礙本國人之就業機會、勞動條
    件、國民經濟發展及社會安定。」「雇主聘僱外國人不得有下列情事：三、指派
    所聘僱之外國人從事許可以外之工作。」「違反‧‧‧第五十七條第三款‧‧‧
    規定者，處新臺幣三萬元以上十五萬元以下罰鍰。」分別為就業服務法第四十二
    條、第五十七條第三款及第六十八條第一項所明定，可見立法對聘僱外國人工作
    ，係採申請許可制，就申請者之資格條件與外國人之工作類別、項目、人數、期
    間及工作地點均列為須經許可內容，並課雇主監督與管理外國人之義務與責任。
    又「按家庭監護工之開放引進，主要幫助有重度殘障、癱瘓中風或重大病患之家
    庭『照顧此類親屬』，即其監護範圍主要係在『照顧』重病受監護人，若為照顧
    重病受監護人所必須之相關生活照料工作，例如：為受監護人在許可工作地點調
    理膳食、餵食受監護人、洗滌衣物、清潔環境等不涉及營利性質者，自可視為原
    許可監護工作之範圍。」「‧‧‧三、本法第五十七條第三款『雇主指派所聘僱
    之外國人從事許可以外之工作』１、(1)本款之雇主係指名義上之雇主。且在雇主
    明示或默示下，居於代雇主行使對外勞管理監督地位之人，所為指派外勞從事許
    可以外工作之行為，亦視為雇主之指派行為。(2)除積極的指派行為外，亦包括在
    『明知或可得而知』之情形下，消極容認之行為。」復分別為行政院勞工委員會
    八十八年八月二日八十八職外字第七一○一四○號函及九十一年七月二十四日勞
    職外字第○九一○二○五○七八號令所明釋，上開函釋核與相關法令並無違背本
    件自得予以援用。
三、本件原告聘僱之印尼籍外國人SURYANI WIJI（Ｓ君），原經行政院勞工委員會核
    准於彰化縣北斗鎮○○路四六七號原告住宅從事家庭監護工之工作，即看護原告
    之父陳榮連，嗣隨同陳榮連至同鎮地○路十七號「北斗老人安養中心」就養，詎
    Ｓ君除照顧陳榮連外，另從事許可以外之工作，在該中心照顧其他老人，並收受
    丙○○每月三千元之報酬，案經彰化縣警察局北斗分局於九十一年八月十六日當
    場查獲，並有Ｓ君外僑居留證、護照、外僑口卡列印單、當場拍攝之Ｓ君照顧其
    他老人之照片、Ｓ君及原告之偵訊筆錄影本附原處分卷可稽，被告依就業服務法
    第五十七條第三款、第六十八條第一項規定處以罰鍰三萬元，揆諸前揭規定及函
    釋，於法並無不合。
四、原告雖主張：Ｓ君係合法申請之勞工，隨同原告之父陳榮連至訴外人丙○○所經
    營之北斗老人安養中心就養，仍由其負責照顧，Ｓ君之管理由丙○○負責；在工
    作場所掃地、清潔均係Ｓ君份內應做之工作；又在安養中心與他人互相協助，合
    力完成一人無法完成之照顧老人工作，以免造成傷害，法無明文禁止，自非從事
    許可以外之工作，至於Ｓ君何以會幫忙照顧其他老人，非原告之本意，亦無暇掌
    控云云。惟查：
    (一)北斗分局於九十一年八月十六日至原告所經營位於彰化縣北斗鎮地○路十七號
      之「北斗老人安養中心」實施檢查時，Ｓ君正在扶持安養中心之一位老人黃五
      常上床睡覺，依警訊筆錄記載Ｓ君自承：「（你在今天上午十時二十分在彰化
      縣北斗鎮○○里地○路十七號彰化縣私立北斗老人養護中心被警察查獲正從事
      非申請許可工作是否正確？）當時我正在幫忙黃五常要扶持他上床睡覺。」「
      （是何人叫妳從事該工作，何人付妳工資？住居何處？）是老闆丙○○叫我工
      作的。丙○○付我每月新台幣三千元。我住在北斗老人養護中心二樓房間。」
      「（你經何人申請許可聘僱監護何人？）是雇主甲○○申請許可聘僱我監護照
      顧他父親陳榮連的。」「（你是否隨陳榮連住在北斗養護中心？何人帶你去的
      ？）我是隨陳榮連住該養護中心監護照顧他，是雇主甲○○帶我到該養護中心
      居住的。」「（丙○○何時開始叫你工作？如何付你工資？）丙○○叫我工作
      有一年的時間，每月付我新台幣三千元。」「（你是否知道如何與雇主甲○○
      聯絡？）我必須該養護中心幫我連絡甲○○。」可見原告將Ｓ君交付丙○○管
      理，並由丙○○指揮Ｓ君工作，Ｓ君已為丙○○工作長達一年，非如原告所稱
      係專職照顧原告之父。
    (二)次查黃五常並非Ｓ君受許可監護看顧之對象，亦非北斗老人安養中心其餘三位
      外籍監護工SLAMET ENI HARTATIK、CASIYEM及 BASIRAN照顧監護之對象，有該
      三位外籍監護工之警訊筆錄在卷可參，又九十一年八月十六日上午北斗分局至
      「北斗老人安養中心」實施檢查時，該中心共有二十一名安養老人，而現場除
      負責人丙○○及含Ｓ君在內之四名外籍監護工外，並無其他員工在場，且無法
      出該安養中心員工名冊，有該中心負責人丙○○同日於北斗分局之筆錄在本院
      卷可按，則原告主張Ｓ君與工作場所「他人」互相協助，如其真意係指Ｓ君與
      其他外勞互相協助之意，黃五常既非其他外籍監護工受許可監護之對象，則其
      主張亦與事實不符。又九十一年八月十六日係週五，並非例假日，北斗分局於
      該日日間前往檢查，該安養中心僅四名外籍監護工在工作，並無其工作人員在
      場，而照顧安養老人之工作既多且繁，非有工作人員如何營運，顯非原告所稱
      之「互相協助」而已，是原告此部分主張並非可採。
    (三)原告於警訊筆錄稱：「（問：該外勞〈指Ｓ君〉是否你申請來台供北斗養護中
      心負責人丙○○使用？）我申請後將我父親送至養護中心，由我所申請之外勞
      從事看護，其主要是照顧我父親，便於看管及醫療，而外勞從事其他看護工作
      我並不知情。」（問：你父親於養護中心內丙○○收費如何？）每個月新台幣
      幣二萬一千元。「（問：你聲稱每月為二萬一千元新台幣有無包括外勞薪資及
      加班費用？）該二萬一千元中亦包括外勞薪資，加班費不包括其中。」「（問
      ：丙○○有無向你額外收取外勞加班費用？）從沒有再另外收取過外勞加班費
      用」「（問：你父親於養護中心內寄居，看護費用扣掉外勞薪資所剩之為新台
      幣五、一六○元，不合乎常理你有何解釋？）我也不知道為何如此便宜。」經
      查原告之父陳榮連係極重度多重障礙之植物人，有其身心障礙手冊附本院卷可
      稽，需要專業之飲食及照顧且每日均需有人負責照料，如Ｓ君僅專責照顧原告
      之父，則以原告所陳之收費數額顯不足以支應所需之成本，核與常情有違；又
      如前所述，Ｓ君已為安養中心工作長達一年，原告對其申請來台工作之Ｓ君之
      工作情況與內容依法又負有監督之責任，且Ｓ君所看護之人為原告父親至親，
      依卷附原告陳述意見書自陳其係獨子觀之，其父是否受到妥善之照顧，原告豈
      有不加關注之理，況若非取得原告及Ｓ君之同意，丙○○豈敢對Ｓ君妄加指派
      ，Ｓ君又豈肯聽命，是原告表示對Ｓ君從事許可以外之工作不知情乙節尚難採
      信。況如前所述就業服務法第五十七條第三款「雇主指派所聘僱之外國人從事
      許可以外之工作」，除積極的指派行為外，尚包括在「可得而知」情形下之消
      極容認之行為，另參以該安養中心之負責人丙○○尚有他案因指派外籍監護工
      從事許可外之工作及違法聘僱他人所申請聘僱之外國人之行為，經被告處以罰
      鍰在案（其行政救濟案亦分經本院九十二年度簡字第六十二號及九十二年度訴
      字判決原告之訴駁回在案，有各該判決附卷足參）。其中另案雇主劉日雄亦坦
      承與安養中心之負責人丙○○協議，以其名義申請外籍監護工為丙○○使用，
      有劉日雄九十一年八月十六日於北斗分局之警訊筆錄在本院卷可參，是原告縱
      不明知亦應「可得而知」丙○○指派Ｓ君從事許可外之工作，而原告未盡其監
      督責任，坐視不顧，即屬消極容認丙○○指派Ｓ君從事許可以外之工作，依首
      揭說明，仍應構成「指派所聘僱之外國人從事許可以外工作」之行為，原告不
      能據此主張免責。
五、綜上所述，原告所訴各節俱不足採，其違反就業服務法第五十七條第三款事實已
    臻明確，被告依首揭規定處原告罰鍰三萬元並無違法或不當，訴願決定予以維持
    ，亦無不合，原告訴請撤銷均無理由，應予駁回。
據上論結，本件原告之訴為無理由，依行政訴訟法第二百十八條、第一百九十五條第
一項後段、第九十八條第三項前段、第一百零四條、民事訴訟法第三百八十五條第一
項前段，判決如主文。
中    華    民    國    九十二      年      九        月      四        日
                 臺 中 高 等 行 政 法 院   第 三 庭
                                審 判 長 法  官  王  茂  修
                                         法  官  莊  金  昌
                                         法  官  許  金  釵
右正本證明與原本無異
如不服本判決，應於收受本判決後二十日內以書狀敘述理由，經由本院向最高行政法
院提起上訴。並應繳納送達用雙掛號郵票拾份（三十四元）。
中    華    民    國    九十二      年      九        月      四        日
                                         法院書記官  蔡逸媚


司法院資訊處製作；財團法人民間司法改革基金會備份。
